【裁判字號】    98,訴,595
【裁判日期】    990914
【裁判案由】    偽造文書等
【裁判全文】
臺灣宜蘭地方法院刑事判決               98年度訴字第595號
公  訴  人  臺灣宜蘭地方法院檢察署檢察官
被      告  乙○○
            丙○○
上列被告因偽造文書等案件，經檢察官提起公訴（98年度偵字第
3530、5015號），本院判決如下：
    主  文
乙○○共同寄藏贓物，處有期徒刑捌月。又故買贓物，處有期徒
刑捌月。應執行有期徒刑壹年貳月。
丙○○共同寄藏贓物，處有期徒刑伍月。又寄藏贓物，處有期徒
刑伍月。又犯偽造私文書罪，處有期徒刑玖月，扣案如附表二編
號三所示之氬焊機工具壹組、附表二編號四所示之砂輪機壹具及
附表二編號五所示之引擎壹具（除其上焊接之引擎號碼VQ000000
00號金屬片外）均沒收。應執行有期徒刑壹年肆月，扣案如附表
二編號三所示之氬焊機工具壹組、附表二編號四所示之砂輪機壹
具及附表二編號五所示之引擎壹具（除其上焊接之引擎號碼VQ00
000000號金屬片外）均沒收。
乙○○、丙○○其餘被訴部分均無罪。
    事  實
一、乙○○、丙○○為兄弟關係。乙○○係位於宜蘭縣壯圍鄉○○路35之1號「長春汽車材料行」之負責人，丙○○則係位
    於台北縣樹林市○○街○段52巷11號「日昇廢五金回收場有
    限公司」之負責人。二人於下列時、地，先後為如下行為：
  (一)乙○○明知真實姓名年籍不詳綽號「老仔」之男子（下稱「
    老仔」）所持有之車號5682-LN號自小客車（福特廠牌，排
    氣量1798CC，淺灰色，民國94年出廠，價值約新台幣（下同
    ）30萬元，登記車主為秋榮，實際使用人及所有人為甲○○，於98年8月4日20時30分停置在台中市○區○○路738號
    前，於翌日6時40分發現遭竊），為來路不明之贓物，竟基
    於寄藏贓物之犯意，於98年8月10日、11日間某時，受「老
    仔」之託，以30,000元之代價（尚未取得）將該自小客車拖
    運至丙○○經營之「日昇廢五金回收場有限公司」廠內拆解
    車體零件而寄藏之；而丙○○亦明知該自小客車為來路不明
    之贓物，竟仍與乙○○共同基於寄藏贓物之犯意聯絡而為之
    寄藏，致使原所有權人難以追及或回復。嗣後乙○○即將拆
    解下之車體零件全數交付「老仔」。
  (二)乙○○明知「老仔」所持有之車號8000-TW號自小客車（福
    特FOCUS廠牌型式，銀色，排氣量2000CC，95年出廠，價值
    約26萬餘元，車主為丁○○，於98年8月16日18時許停置在
    新竹市○區○○路3段122巷，於98年8月17日9時許發現遭竊
    ），為來路不明之贓物，竟基於故買贓物之犯意，於98年8
    月17日、18日間某時，以「老仔」前揭尚未給付之30,000元
    報酬抵付價款，向「老仔」故買該自小客車，並將之拖運至
    丙○○經營之「日昇廢五金回收場有限公司」廠內拆解車體
    零件以出售牟利；而丙○○亦明知該自小客車為來路不明之
    贓物，竟仍基於寄藏贓物之犯意聯絡而為之寄藏，並協助將
    該自小客車座椅自車內搬出，致使原所有權人難以追及或回
    復。
  (三)丙○○另因經營「合盛專業汽車修車廠」之己○○於98年8
    月18日送請丙○○維修之車號816-CH營業自小客引擎（原所
    有人為戊○○，於98年8月17日送請己○○維修，嗣於98年8
    月21日售予己○○，引擎號碼：VQ00000000，下稱系爭送修
    引擎）無法修復，遂基於偽造引擎號碼（準私文書）之犯意
    ，在「日昇廢五金回收場有限公司」廠內，以「借屍還魂」
    之方式，即以其所有之砂輪機將系爭送修引擎號碼金屬片切
    割下來，再以其所有之氬焊工具將切割下來之引擎號碼金屬
    片焊接於其以不詳方式所取得之功能良好之不詳號碼引擎本
    體上完成，足以生損害於監理機關對車輛檢驗管理之正確性
    、原汽車製造廠商及戊○○、己○○本人。
二、嗣員警於98年8月19日持搜索票分別至「長春汽車材料行」
    、「日昇廢五金回收場有限公司」進行搜索，分別扣得如附
    表一、二所示之物，乃查悉上情。
三、案經宜蘭縣政府警察局報告台灣宜蘭地方法院檢察署檢察官
    偵查起訴。
    理  由
甲、證據能力部分：
    按被告以外之人於審判外之言詞或書面陳述，除法律有規定
    者外，不得作為證據，刑事訴訟法第159條第1項固有明文。
    又按當事人、代理人或辯護人於法院調查證據時，知有第15
    9條第1項不得為證據之情形，而未於言詞辯論終結前聲明異
    議者，視為有前項之同意，同法第159條之5亦有明文。本件
    當事人對於本判決下列所引用之供述證據之證據能力，於本
    院審理時均表示無意見而不予爭執，且迄至言詞辯論終結前
    亦未再聲明異議，本院審酌上開證據資料製作時之情況，尚
    無違法不當及證明力明顯過低之瑕疵之情形，爰依刑事訴訟
    法第159條之5規定，認均具有證據能力。又本院下列所引用
    卷內之文書證據之證據能力部分，並無證據證明係公務員違
    背法定程序所取得，且當事人等於本院亦均未主張排除其證
    據能力，且迄本院言詞辯論終結前均未表示異議，本院審酌
    前揭文書證據並無顯不可信之情況與不得作為證據之情形，
    依刑事訴訟法第158條之4反面解釋及第159條之4之規定，亦
    應認均有證據能力，合先敘明。
乙、實體部分：
壹、被告乙○○、丙○○有罪部分：
一、訊據被告乙○○、丙○○於本院審理時均矢口否認前揭全部
    犯行，被告乙○○辯稱：我不知道車號5682-LN、8000-TW號
    自小客車係贓車云云；被告丙○○則辯稱：乙○○並未將前
    揭二台車交給我，只告訴我是買當鋪的車回來，要跟我借場
    地拆解，也沒有偽造引擎號碼，只有修補引擎上有撞到的地
    方或將凹凸處磨平云云。惟查：
  (一)被告乙○○、丙○○所為前揭犯罪事實欄一之(一)、(二)所示之
    犯行，有下列事證足資證明：
  1.車號5682-LN號自小客車廠牌為福特，排氣量1798CC，淺灰
    色，於94年出廠，價值約30萬元，登記車主為秋榮，實際
    使用人及所有人為甲○○，於98年8月4日20時30分停置在台
    中市○區○○路738號前，於翌日6時40分發現遭竊；而車號
    8000-TW號自小客車廠牌型式為福特FOCUS型，銀色，排氣量
    2000CC，於95年出廠，價值約26萬餘元，車主為丁○○，於
    98年8月16日18時許停置在新竹市○區○○路3段122巷，於9
    8年8月17日9時許發現遭竊等情，業據證人甲○○、丁○○
    於警詢時指述明確（見警卷第44～45、48～49、39頁），並
    有新竹市警局車輛協尋輸入單、丁○○之行車駕照、台中市
    警局車輛協尋電腦輸入單、報案紀錄、贓物認領保管單、承
    保查核暨理算工作底稿、竊盜險理賠申請書等在卷可稽（見
    警卷第40～41、46～47、87～95頁），足堪認定。
  2.被告乙○○於警詢、檢察官偵訊、本院訊問時陸續供承：「
    老仔」在查獲前二個星期前，來找我說要賣我權利車，查獲
    前上一週「老仔」交給我車號5682-LN號自小客車，要我幫
    他將該車拆解成零件，該車來的時候沒有車牌、引擎、車身
    號碼，我知道那部可能是贓車，我怕在我壯圍那邊拆車，警
    察會過去查獲，所以在我弟弟丙○○樹林工廠將該車拆解成
    零件，再用我的貨車分三天將零件載回壯圍讓「老仔」載走
    ，我要向他收取30,000元費用，他沒有給我，隔了7天，這
    禮拜星期一（按：應為98年8月17號）早上「老仔」交給我
    車號8000-TW號自小客車，用此車來抵銷前揭拆解費用，該
    車來的時候沒有引擎號碼，引擎、底盤已經有些東西不見了
    ，我擔心是贓物，因管區曾跟我說會到我那邊查照相，我是
    做汽車零件買賣怕會有事，我弟弟丙○○是做廢五金，我覺
    得比較不會被查到，所以在丙○○工廠進行拆解，我承認有
    故買贓物等語（見警卷第20～24、29～30、31～33、37～38
    頁、偵一卷第62～66、70～72、200～201頁、偵二卷第168
    ～171、239～242頁、偵三卷第155～159頁、本院卷第12～1
    5頁）。
  3.被告丙○○於警詢、檢察官偵訊時亦陸續供承：乙○○在我
    工廠拆解贓車我知情，他要借用我場所拆解贓車前就會事先
    告知我，乙○○在我工廠內共拆解過2部車，其中車號5682-
    LN號自小客車約略是上禮拜某天早上進廠，乙○○親自開著
    該部車進我工廠拆解，而車號8000-TW號自小客車是我哥哥
    買的，跟我借場所拆車，印象中約是98年8月18日早上他駕
    駛自己拖車將該車拖來我工廠，於搜索當日早上10～11時許
    ，乙○○就在樹林工廠內拆除該車，查獲時乙○○正在借用
    我的砂輪機磨除車號8000-TW號自小客車引擎，乙○○在拆
    解車輛時我有幫忙將零件自車內搬出等語（見警卷第2～7、
    9～11、15～17，偵一卷第67～72頁）。
  4.又員警於搜索時，在被告丙○○經營之「日昇廢五金回收場
    有限公司」內，查扣到一具已遭拆解之FOCUS型自小客車車
    架及其引擎1具（即宜蘭縣政府警察局刑警大隊偵辦乙○○
    及丙○○等2人汽車解體工廠引擎號碼及車身號碼重建勘察
    報告（下稱宜蘭縣警局重建勘察報告）編號第28號引擎）及
    車號5682-LN自小客車車主之個人資料及紙片1件、氬焊機工
    具1組、砂輪機1具；且其中遭拆解之FOCUS型自小客車車架
    ，業經證人丁○○由駕駛座前擋風玻璃紅色「3M」字樣及黃
    色「inside」字樣為其所張貼、銀色加油箱蓋為其自己更換
    並非原廠、後保險桿上右側燈旁遺留刮擦痕等情指認確為其
    所有之車號8000-TW號自小客車無訛等情，有卷附宜蘭縣警
    局重建勘察報告可稽，自足資佐證被告丙○○、乙○○前揭
    自白為可採。
  5.從而，本件犯罪事實欄一之(一)、(二)所示被告乙○○、丙○○
    之犯罪事實，事證明確，洵堪認定。被告二人於本院審理時
    執詞辯解，已與其等前揭供述不符，亦核與事理有悖，顯係
    卸責之詞，不足採信。
  (二)被告丙○○所為前揭犯罪事實欄一之(三)所示之犯行，有下列
    事證足資證明：
  1.本件員警在被告丙○○經營之「日昇廢五金回收場有限公司
    」廠內扣得之引擎其中1具（即宜蘭縣警局重建勘察報告編
    號第26號引擎，其上焊接引擎號碼VQ00000000號金屬片），
    經追查該引擎號碼發現係為車號816-CH號營業自小客車者，
    惟該引擎號碼金屬片係經焊接於另一引擎本體上之事實，有
    扣案物品清單、宜蘭縣警局重建勘察報告在卷可稽，可堪認
    定。
  2.車號816-CH號營業自小客車係登記於李浩銅經營之龍浩交通
    公司名下，實為戊○○所有靠行於該公司之車輛，嗣戊○○
    因該車輛引擎故障，於98年8月17日將車輛送至己○○經營
    之「合盛專業汽車修車廠」維修；己○○乃於98年8月18日
    將之轉包交付予被告丙○○維修，但過了1、2天丙○○告知
    引擎被警方扣走，後於98年8月21日向戊○○簽約購買該車
    等情，業據證人證人李浩銅、戊○○、己○○於警詢時及檢
    察官偵訊時指述明確（見警卷第57～58、59～61、64～66、
    偵三卷第122～123、130～131、145～146頁），並有汽車買
    賣合約書車輛、查詢車籍資料詳細畫面在卷可稽（見警卷第
    62～63頁，偵二卷第55頁），堪認屬實。
  3.被告丙○○迭於警詢、檢察官偵訊時陸續供承：於98年8月1
    8日，合盛汽車修理廠己○○拿一台計程車壞掉的引擎拆下
    給我修理，我是將該引擎即扣案編號第12號引擎（即宜蘭縣
    警局重建勘察報告編號第25號引擎）之引擎號碼，用警方查
    扣的砂輪機切割下來後，並將扣案編號第13號引擎（即宜蘭
    縣警局重建勘察報告編號第26號引擎）號碼磨除、割除，再
    以氬焊機焊接將第12號的引擎號碼焊接在第13號引擎上，這
    樣可以省下維修的時間，以此方式維修己○○並不知情，偽
    造文書部分我認罪等語在卷（警卷第2～7頁，偵一卷第67～
    70，偵三卷第164～168頁）。
  4.從而，本件犯罪事實欄一之(三)所示被告丙○○之犯罪事實，
    既經被告丙○○前於警詢、檢察官偵訊時供承如前，又有前
    揭相關事證可資佐證，足認被告丙○○前揭自白可堪採憑，
    本件事證已臻明確，洵堪認定。被告丙○○於本院審理時執
    詞辯解，已與其等前揭供述及事證不符，不足採信。
二、核被告乙○○、丙○○所為犯罪事實欄一之(一)所載之犯行，
    均係犯刑法第349條第2項之寄藏贓物罪；被告乙○○、丙○○所為犯罪事實欄一之(二)所載之犯行，則各係犯刑法第349
    條第2項之故買贓物罪、寄藏贓物罪。按所謂寄藏贓物，係
    指受寄他人之贓物，為之隱藏而言；而故買贓物，係明知為
    贓物而有償取得贓物之所有權；至收受贓物則係指搬運、寄
    藏或故買以外之無償取得或持有行為，至於收受方式如何則
    不論。且如對同一贓物先搬運後寄藏，因皆屬同一客體物，
    而僅其侵害行為內容態樣之單複而已，僅屬單純一罪，且因
    二者刑度相同，亦應論以刑法第349條第2項寄藏贓物罪名。
    被告乙○○就犯罪事實欄所載一之(一)部分犯行，僅係受「老
    仔」之託予以搬運、寄藏並拆解車體零件後，即將車體零件
    交予「老仔」，雖同時有搬運、寄藏贓物之行為，惟應僅論
    以寄藏贓物罪，又被告丙○○就犯罪事實欄所載一之(一)、(二)
    部分犯行，均屬受寄他人贓物而為之隱藏之行為，均應論以
    寄藏贓物罪；公訴人認乙○○此部分係犯故買贓物罪，丙○○此部分係犯收受贓物罪，容有誤會，惟故買、收受贓物與
    寄藏贓物二者，其中就持有贓物之社會基本事實同一，自應
    由本院變更起訴法條予以認定。又被告乙○○、丙○○就犯
    罪事實欄所載一之(一)之犯行，有犯意聯絡與行為分擔，應論
    以共同正犯。
三、按引擎號碼，乃汽車製造廠商對該車出廠時之識別文字，一
    面表示出廠之年度及批號，一面代表其品質與信譽，係為表
    示一定用意之證明，他人不得擅行更改，屬於刑法第220條
    規定以文書論之文書（最高法院66年台上字第1961號判例參
    照），次按刑法上之變造私文書，係指無製作權者，就他人
    所制作之真正文書，加以改造而變更其內容而言，若係將引
    擎號碼全部磨損無存後，再打上新的引擎號碼，原號碼既已
    不存在，即非就其真實內容加以變更，乃具有創造性之新號
    碼，應屬偽造，而非變造（最高法院66年台上字第1961判例
    意旨及最高法院70年度台上字第2543號、76年度台上字第23
    82號、76年度台上字第3404號判決參照）。是核被告丙○○
    所為犯罪事實欄一之(三)所載之犯行，係犯刑法第210條、第2
    20條之偽造準私文書罪。又被告丙○○偽造該引擎完成後，
    尚未行使即遭員警查獲，故應僅構成偽造準私文書罪，尚無
    成立行使偽造準私文書罪之餘地，公訴人認丙○○此部分犯
    行亦構成行使偽造準私文罪，應有誤認，惟公訴人就此部分
    與前揭論罪科刑部分論以吸收之一罪關係，爰不另為無罪之
    諭知。
四、被告乙○○所犯前揭二罪（共同寄藏贓物罪、故買贓物罪）
    、被告丙○○所犯前揭三罪（共同寄藏贓物罪、寄藏贓物罪
    、偽造準私文書罪），犯意各別，行為互殊，應予分論併罰
    ，公訴人就被告丙○○所犯前揭共同寄藏贓物罪、寄藏贓物
    罪僅論以一罪，即有未洽。爰審酌被告乙○○、丙○○均年
    氣力盛，不思以正當方式經營事業賺取所需，竟以前揭方式
    將他人遭竊車輛拆解賺取工資或取得零件牟利，造成原所有
    權人難以追及或回復該車輛之重大損失，丙○○又以前揭方
    式偽造汽車引擎號碼，危害監理機關對車輛檢驗管理之正確
    性、原汽車製造廠商及戊○○、己○○本人，且被告二人犯
    後於本院審理時均矢口否認犯行，未見悔意，另考量其二人
    之犯罪動機、目的、手段、生活狀況、智識程度等一切情狀
    ，各量處如主文所示之刑，併定其應執行之刑。扣案如附表
    二編號三、四所示之氬焊機工具1組、砂輪機1具，及附表二
    編號五所示之引擎（除其上焊接之引擎號碼VQ00000000號金
    屬片，非被告所有之物外），為被告丙○○所有供其為偽造
    準私文書犯行所用之物，爰依刑法第38條第1項第2款規定宣
    告沒收之。扣案如附表二編號一、二部分，為被害人甲○○
    、丁○○所有之物，附表一、附表二其餘扣案物件，依卷證
    資料查與本案無何關連，自無從予以沒收。
貳、被告乙○○、丙○○無罪部分：
一、公訴意旨略以：
  (一)被告乙○○另基於變造私文書之犯意，於98年8月17日至19
    日遭查獲前之某日某時許，在丙○○前揭樹林工廠，將車號
    8000-TW號自小客車拆解下來之引擎號碼予以磨除，以供日
    後焊接其他切割下來之引擎號碼金屬片變造使用，因認被告
    乙○○此部分涉犯刑法第210條之變造私文書罪嫌云云。
  (二)被告乙○○、丙○○基於共同行使偽造準私文書及詐欺之犯
    意聯絡，明知二人均無維修汽車引擎之經驗，竟向己○○等
    不特定人佯稱渠等為合法汽車維修業者，而係以「借屍還魂
    」之方式為己○○等不特定客戶維修故障引擎，自98年2月
    間某日起，由乙○○在前揭壯圍工廠，以向回收報廢車輛之
    環保公司購買報廢車輛，或以低價向他人購買無法維修之事
    故車等方式，先將車輛引擎自車體拆解，並以砂輪機將引擎
    號碼金屬片切割，再將良好之引擎本體交予丙○○，丙○○
    接獲乙○○所提供之良好引擎本體後，即在其前揭樹林工廠
    內，先將客戶交付維修之故障引擎號碼金屬片以砂輪機予以
    切割，再將切割下來之引擎號碼金屬片以氬焊機焊接在乙○○所提出之良好引擎本體上，先後共計8次，使委託維修故
    障引擎之不特定客戶不疑有他而陷於錯誤，而給付車輛維修
    之費用予乙○○、丙○○二人，足生損害於監理單位對於車
    籍管理之正確性及不特定客戶本人，因認被告乙○○此部分
    涉犯刑法第339條之詐欺未遂1次（被害人己○○部分）、既
    遂罪嫌7次及刑法第216、210、220條之行使偽造準私文書罪
    嫌共8次，均應予分論併罰，認被告丙○○此部分涉犯刑法
    第339條之詐欺未遂1次（被害人己○○部分）、既遂罪嫌7
    次及刑法第216、210、220條之行使偽造準私文書罪嫌共7次
    云云（按：就被告丙○○所犯將己○○所交付之引擎切割下
    之引擎號碼金屬片焊接另一台引擎本體上之部分，業據本院
    判認成立偽造準私文書罪如前）。
二、公訴人認被告乙○○、丙○○涉犯前揭罪嫌，無非係以：(一)
    被告乙○○、丙○○之供述；(二)證人甲○○、李智琦、黃桐
    柱、葉運發、陳俊通、王維榮、黃朝暉、蔡淑萍、李浩銅、
    戊○○、己○○、鄭麗蘭之證述；(三)台中市警察局車輛協尋
    電腦輸入單、搜索扣押筆錄、車籍資料查詢畫面、宜蘭縣政
    府警察局重建勘查報告、行政院環保署廢機動車輛回收證明
    、車號0462-MV、816-CH、G5-3738號自小客車買賣合約書、
    宜蘭縣政府警察局刑警大隊指認犯罪嫌疑人紀錄表、內政部
    警政署刑事警察局指紋鑑定書、扣案物品照片、通訊監察譯
    文等為證。而訊據被告乙○○、丙○○則堅詞否認有何公訴
    人所指之上述犯行，被告乙○○辯稱：我沒有磨掉車號8000
    -TW號自小客車之引擎號碼，也沒有參與任何焊接引擎號碼
    金屬片之行為等語；被告丙○○則辯稱：現場扣案的引擎是
    依購買報廢車輛所拆卸下來，扣案之引擎號碼金屬片則是從
    所購買之報廢引擎上切割下來，用來做紀念，沒有其他用途
    等語。
三、按所謂「變造」者，係指無改作權，而擅自更改其內容之行
    為（最高法院76年度台上字第204號判決意旨參照）。又刑
    法上之變造之文書，係指不變更原有文書本質，僅就文書之
    內容有所更改而言（最高法院76年度台上字第3404號判決意
    旨參照）。申言之，所謂變造文書之行為，當需為變造行為
    後仍不改變其原有文書本質，仍具有一定意思表彰之功能者
    ，始構成該罪。查引擎號碼係屬準私文書之一種，業如前述
    ，而車號8000-TW號自小客車引擎上之號碼確有遭磨除之情
    形，固有宜蘭縣警局重建勘查報書在卷可稽，且據被告丙○○所述確為被告乙○○在其樹林工廠內持砂輪機磨除屬實；
    惟被告乙○○既僅有磨除該引擎號碼之行為，使該引擎號碼
    無法辨識，並未於磨除後打造另一號碼或焊接其他引擎號碼
    金屬片之行為，則該引擎號碼已遭磨除，且已不再具有表彰
    一定意思之文書本質，則揆諸前述，被告乙○○此部分行為
    ，自無從構成變造準私文書罪，前揭公訴意旨(一)所論被告乙○○之行為涉犯變造準私文書罪，應有誤會。
四、又按刑事訴訟法第161條第1項規定：檢察官就被告犯罪事實
    ，應負舉證責任，並指出證明之方法。因此，檢察官對於起
    訴之犯罪事實，應負提出證據及說服之實質舉證責任。倘其
    所提出之證據，不足為被告有罪之積極證明，或其指出證明
    之方法，無從說服法院以形成被告有罪之心證，基於無罪推
    定之原則，自應為被告無罪判決之諭知（最高法院92年台上
    字第128號判例要旨參照）。又前揭法律明定檢察官舉證責
    任之內涵，為「提出證據」，並「指出其證明之方法」，用
    以說服法院，使法官「確信」被告犯罪構成事實之存在。該
    所謂「指出其證明之方法」，即係包括指出調查之途徑，與
    待證事實之關聯及證據之證明力等事項而言（最高法院95年
    度台上字第2828號、97年度台上字第5601號、98年度台上字
    第4577號判決要旨參照）。經查：
  (一)檢察官起訴書指稱被告乙○○、丙○○涉犯前揭公訴意旨(二)
    所載之犯行，惟除被害人己○○部分外，就被告二人所為詐
    欺及行使或偽造私文書犯行之時間、地點未能具體指明，甚
    而就犯罪之被害人、車輛及引擎號碼、去向全無任何記載，
    經本院於準備程序時詢問公訴人此部分公訴意旨之證據方法
    ，亦未能獲補正，合先敘明。
  (二)再稽之檢察官所為舉證：
  1.證人李智琦、黃桐柱、葉運發、陳俊通、王維榮、黃朝暉、
    蔡淑萍、李浩銅、戊○○、己○○、鄭麗蘭之證述及車籍資
    料查詢畫面、宜蘭縣政府警察局重建勘查報告、行政院環保
    署廢機動車輛回收證明、車號0462-MV、816-CH、G5-3738號
    自小客車買賣合約書、宜蘭縣政府警察局刑警大隊指認犯罪
    嫌疑人紀錄表、內政部警政署刑事警察局指紋鑑定書等物，
    僅得證明下列事項：(1)證人李智琦、葉運發、陳俊通部分：
    車號0462-MV號之自小客貨車，係由和潤企業股法務專員李
    智琦於97年8月26日售予永良汽車商行葉運發，又由葉運發
    於97年8月售予陳俊通，陳俊通再出售他人；(2)證人黃桐柱
    部分：車號2B-6673自小客車，係由黃桐柱於97年5、6月間
    售予金和順環保公司；(3)證人王維榮部分：車號5796-KF自
    小客車，係由王維榮於97年上半年間遭拖吊拍賣；(4)證人黃
    朝暉部分：車號BB-8633自小客車，係由黃朝暉93年出售；
    (5)證人蔡淑萍、鄭麗蘭部分：車號G5-3738自小客車，係由
    蔡淑萍於98年3、4月間售予捷誠企業社鄭麗蘭，鄭麗蘭出售
    予乙○○，並簽立買賣契約書上蓋有乙○○指印；(6)證人李
    浩銅、戊○○、己○○部分：車號816-CH營業小客車，係登
    記李浩銅經營龍浩交通公司名下，實為戊○○所有靠行於該
    公司，嗣戊○○於98年8月17日送至己○○之「合盛專業汽
    車修車廠」維修，翌日己○○乃於98年8月18日將之轉包交
    付予被告丙○○維修，於1、2日後，經丙○○告知引擎被警
    方扣走，己○○乃於98年8月21日向戊○○簽立合約書購買
    該車等情。
  2.在「長春汽車材料行」處所扣得之引擎13具、引擎金屬片9
    片及宜蘭縣警局刑警大隊勘驗重建報告僅得顯示：(1)其中引
    擎可判讀部分者包括原登記分別屬呂明奇、晴光科技有限公
    司、陳文章、黃桐柱、陳建和、華盈機電工程有限公司、邱
    功勤所有之車號Q5-3726、Z2-1161、CI-7017、UM-1380、2B
    -6673、T7-9437、2C-5937、WR-2943號引擎，多已報廢且非
    遭竊之物，亦均查無遭偽造、變造之情形；(2)其中引擎金屬
    片9片部分可判讀者分別為原登記屬邱功勤、陳宏鎰、張順
    祥、蔡淑萍、黃朝暉、和潤公司所有之車號WR-2943、7881
    -MU、DB-4029、G5-3738、BB-8633、0462-MV號引擎金屬片
    ，亦均非遭竊之物，且查無遭偽造、變造之情形。
  3.在「日昇廢五金回收場有限公司」處所扣得之其餘引擎13具
    （扣除前揭論罪科刑所依據之2具引擎）、引擎金屬片8片及
    宜蘭縣警局刑警大隊勘驗重建報告僅得顯示：(1)其中引擎可
    判讀部分者僅車號5657-SL號引擎，已報廢且非遭竊之物，
    其引擎號碼亦均查無遭偽造、變造之情形；(2)其中引擎金屬
    片8片部分可判讀者分別為原登記屬林志名、江森山所有之
    車號DA-5786、2N-2945，均已註銷或報廢，亦均非遭竊之物
    ，亦查無遭偽造、變造之情形。
  4.又被告乙○○、丙○○雖曾於偵查中一度供稱有以檢察官所
    指之方式偽造引擎以牟利，惟觀諸其等供述內容，對於自己
    所為該等犯行之具體時間、地點、被害人、變造客體均無說
    明，至於前揭扣案物件所得證明之待證事項已如前述，亦無
    從補強被告二人前揭供述之真實性，實難據被告二人於偵查
    中一度所為模糊之供述，遽認公訴人所述為真實。
  5.至公訴人就前揭論罪科刑關於被告丙○○偽造己○○送修引
    擎號碼部分，另認被告乙○○亦為共犯，且以：被告乙○○
    、丙○○意圖不法之所有，明知自己無維修汽車引擎經驗，
    卻向己○○佯稱為合法汽車維修業者，使其陷於錯誤而交付
    引擎維修，此後卻將其送修之引擎以前揭「借屍還魂」之方
    式處理，於尚未取得報酬前即遭查獲，因認被告乙○○、丙○○另共同涉有詐欺未遂罪1次云云。惟查：此部分亦為被
    告二人矢口否認，且無任何證據顯示被告乙○○有參與此部
    分犯行；再者，被告丙○○堅稱伊有維修汽車之經驗，而一
    般維修汽車引擎之店家，亦無需要求取得何項證照始得為之
    ，且被告丙○○雖係以「借屍還魂」方式為己○○維修汽車
    引擎，然被告丙○○既係以他部車輛之良好引擎焊接於己○○送修之故障引擎之引擎號碼金屬片方式為之，送修之故障
    引擎之價值自無所謂減損之情形，對於引擎送修者之財產尚
    無造成損失，況據證人己○○所述丙○○尚未就此維修費用
    報價等語，則被告丙○○於偽造文書後，尚未交付行使即為
    員警查獲，更未著手實行詐欺，即無未遂犯之問題可言。從
    而，公訴人認此部分被告乙○○係與丙○○共同偽造準私文
    書1次、被告乙○○與丙○○共同詐欺未遂1次，洵無所據，
    自難認定屬實。
  (三)從上，前揭公訴意旨(一)所載認為被告乙○○所涉犯之犯罪，
    應係檢察官對於變造準私文書之犯罪構成要件有所誤解而不
    能成立；前揭公訴意旨(二)所載認為被告乙○○、丙○○所涉
    犯之犯罪，則一方面檢察官就被告二人所為詐欺及行使或偽
    造私文書犯行之時間、地點未能具體指明，甚而就犯罪之被
    害人、車輛及引擎號碼、去向全無任何記載，另一方面亦未
    「提出證據」並「指出其證明之方法」，自無從說服本院就
    此部分產生對被告二人犯罪構成事實之存在之「確信」。從
    而，上開部分均應為被告二人無罪之諭知。
據上論斷，應依刑事訴訟法第299條第1項前段、第301條第1項、
第300條，刑法第28條、第210條、第220條第1項、第349條第1項
、第2項、、第51條第5款、第38條第1項第2款，刑法施行法第1
條之1，判決如主文。
本案經檢察官劉憲英到庭執行職務
中    華    民    國    99    年    9     月    14    日
                  刑事第四庭審判長法  官  林楨森
                                  法  官  鄧晴馨
                                  法  官  陳雪玉
以上正本證明與原本無異。
如不服本判決應於收受送達後十日內向本院提出上訴書狀，並應
敘述具體理由；其未敘述上述理由者，應於上訴期間屆滿後二十
日內向本院補提理由書(均須按他造當事人之人數附繕本)「切勿
逕送上級法院」。
                                  書記官  陳建宇
中    華    民    國    99    年    9     月    14    日
附表一：（「長春汽車材料行」內扣得物件）
一、行動電話1支。
二、切割引擎號碼金屬片9片。
三、工具1批。
四、引擎13具。
附表二：（「日昇廢五金回收場有限公司」內扣得物件）
一、FOCUS型自小客車車架（已拆解）及其引擎1具（宜蘭縣警局
    重建勘察報告編號第28號引擎）。
二、車號5682-LN車輛車主之個人資料及紙片1件。
三、氬焊機工具1組。
四、砂輪機1具。
五、引擎1具（宜蘭縣警局重建勘察報告編號第26號引擎）。
六、行動電話1支。
七、其餘引擎13具。
八、切割下引擎號碼金屬片8片。
附錄本案論罪科刑法條：
中華民國刑法第210條
（偽造變造私文書罪）
偽造、變造私文書，足以生損害於公眾或他人者，處5年以下有
期徒刑。
中華民國刑法第349條
（普通贓物罪）
收受贓物者，處3年以下有期徒刑、拘役或5百元以下罰金。搬運
、寄藏、故買贓物或為牙保者，處5年以下有期徒刑、拘役或科
或併科1千元以下罰金。
因贓物變得之財物，以贓物論。

司法院資訊處製作；財團法人民間司法改革基金會備份。
